【裁判字號】    98,交聲,3790
【裁判日期】    990112
【裁判案由】    交管條例聲異
【裁判全文】
臺灣板橋地方法院交通事件裁定        98年度交聲字第3790號
原處分機關  交通部公路總局臺北區監理所板橋監理站
異  議  人
即受處分人  甲○○
上列受處分人因違反道路交通管理處罰條例案件，對於交通部公
路總局臺北區監理所於民國98年10月13日以板監裁字第裁41-C00
000000號所為之裁決處分（原舉發案號：臺北縣政府警察局98年
8 月28日北縣警交大字第C00000000 號），聲明異議，本院裁定
如下：
    主  文
原處分撤銷。
李嘉  不罰。
    理  由
一、原處分意旨略以：異議人即受處分人李嘉  騎乘車牌號碼為
    CWZ-723 號普通重型機車，於民國98年8 月28日16時15分許
    ，行經臺北縣中和市○○路與復興路口時，有「以安裝其他
    器具之方式不能辨識車牌」之違規，經警發現後騎車上前攔
    停，並當場以98年8 月28日北縣警交大字第C00000000 號舉
    發違反道路交通管理事件通知單予以舉發，而依違反道路交
    通管理處罰條例第13條第1 款規定，裁處罰鍰新臺幣（下同
    ）3,000 元等語。
二、聲明異議意旨略以：伊雖有於前揭時地騎乘機車遭警攔停開
    單舉發，且當時伊機車車牌的右上方亦掛有一隻娃娃，但該
    娃娃並未遮住號碼致不能辨識車牌，原處分認定伊於前揭時
    地有「以安裝其他器具之方式不能辨識車牌」之違規行為，
    與事實不符，請求撤銷原處分云云。
三、按汽車行駛有損毀或變造汽車牌照、塗抹污損牌照，或以安
    裝其他器具之方式，使不能辨認其牌號之情形者，處汽車所
    有人新臺幣2,400 元以上4,800 元以下罰鍰，並責令申請換
    領牌照或改正，道路交通管理處罰條例第13條第1 款定有明
    文。
四、原處分機關認定異議人於98年8 月28日16時15分許，行經臺
    北縣中和市○○路與復興路口時，有「以安裝其他器具之方
    式不能辨識車牌」之違規情事，主要係以取締員警所製作之
    舉發違反道路交通管理事件通知單及臺北縣政府警察局中和
    第一分局98年9 月23日北縣警中一交字第0980043850號函（
    本院卷第7 、12頁）為其論據，然前者乃取締員警乙○○所
    製作之文書，後者亦係根據乙○○警員之意見所為函覆，其
    證據力均不如乙○○警員於本院審理時以證人身份具結所為
    證詞，合先敘明。另查：
    (一)證人乙○○於本院99年1 月11日審理時具結證稱：伊確定
      娃娃有遮到車牌號碼「CWZ-723 」中「7 」的上面等語（
      本院卷第44頁反面），固與前述臺北縣政府警察局中和第
      一分局98年9 月23日北縣警中一交字第0980043850號函覆
      內容相符，然查該證人於本院98年11月16日審理時卻稱：
      娃娃是掛在車牌上緣，是掛在車牌後3 碼的中間，是吸附
      在車牌後3 碼的第2 個數字上面等語（本院卷第26頁）；
      另其於本院99年1 月11日審理時係稱：娃娃的大小跟車牌
      數字大小差不多，是否如同異議人所提出娃娃是大頭小腳
      也不確定等語（本院卷第45頁），然於本院98年11月16日
      審理時卻稱：好像是掛1 隻狗或是香菇的咖啡色娃娃，娃
      娃大小比車牌數字還要小一點等語（本院卷第26頁），前
      後所言不符，究竟何者何者可信，抑或均不可信，容有疑
      問。
    (二)異議人於本院98年11月16日審理時曾當庭提出其遭舉發當
      時所懸掛於機車車牌之塑膠娃娃1 隻（本院卷第27頁），
      經本院提示該塑膠娃娃予證人乙○○辨認後，其雖僅證稱
      ：「（你當天看到的是這隻娃娃嗎？）我不確定，我只知
      道是咖啡色」等語（本院卷第26頁反面至第27頁），然其
      所述確認之顏色核與異議人當庭所提出之咖啡色猴子娃娃
      顏色相符，且對照異議人於庭後按照舉發當時之擺放方式
      所拍車牌及娃娃照片3 張（本院卷第31、32頁），可知該
      娃娃與機車車牌大小相仿，另由證人乙○○於本院98年11
      月16日審理時證稱：好像是掛1 隻狗或是「香菇」的咖啡
      色娃娃等語（本院卷第26頁），可知該娃娃在外型上極可
      能具有與「香菇」外型（按即大頭小腳）相同之特徵點，
      此外，復查無其他證據證明異議人有捏造證據隨意提出對
      己有利之娃娃的情事，依據罪疑惟輕之證據法則，應認異
      議人於本院98年11月16日審理時庭呈之娃娃及其所提3 張
      照片中之娃娃，即其遭警舉發當時所附掛於車牌上之娃娃
      。
    (三)本院曾於98年11月16日審理時當庭勘驗異議人庭呈娃娃，
      其勘驗結果為：「該娃娃長8 公分，頭部呈現圓形，直徑
      為4.5 公分，娃娃後頭部的正中央有直徑0.7 公分的圓洞
      ，該圓洞下緣至娃娃腳部最下緣長5.5 公分，娃娃身體最
      長長度約2.8 公分，腳部最長長度約1.5 公分」（本院卷
      第28頁），該娃娃既僅於後頭部正中央有1 個直徑0.7 公
      分的圓洞，該圓洞直徑與一般固定車牌之螺絲釘帽頭大小
      相近，且別無其他支點可供固定，則異議人陳稱：伊係以
      該娃娃的頭直接固定在車牌右上方螺絲釘處等語（本院卷
      第26頁反面），尚屬可採。其次，該圓洞係位於娃娃後頭
      部的正中央，亦即娃娃正面頭部的鼻頭處，如以鼻頭中心
      點作為圓心，此點至娃娃腳部末端作為半徑畫圓，該娃娃
      腳部固然可能會遮住「CWZ-723 」車牌中數字「7 」的上
      半部，但似難完全遮出該數字上半部的全部，且該車牌數
      字「7 」的下半部略微傾斜，與數字「1 」為筆直直線亦
      有差異。況如異議人於遭舉發當天係按前揭照片擺設該娃
      娃，其腳部係落於數字「7 」與「2 」之間，在客觀上應
      不致於達到「不能辨識車牌」之程度，自與違反道路交通
      管理處罰條例第13條第1 款規定之要件不符。
    (四)原處分及舉發機關認定異議人有於前揭時地「以安裝其他
      器具之方式不能辨識車牌」之違規行為，固非無據，然證
      人乙○○於本院審理時所為證詞前後有所出入，復多次答
      稱時隔久遠記憶模糊，且其亦證稱原本取締當時所拍照片
      已經刪除，亦即已無其他客觀證據可供佐證，自難單憑其
      記憶模糊之主觀認定，遽認被告有「以安裝其他器具之方
      式不能辨識車牌」之違規行為。
五、綜上所述，依據現有已調查之事證，本院尚無法形成異議人
    有於前揭時地「以安裝其他器具之方式不能辨識車牌」之違
    規行為之確信心證，本件仍存有其他合理、可能懷疑情形之
    存在，則原處分及舉發機關所認定前揭違規事實，即屬不能
    證明。原處分機關未予詳查，遽予裁罰，尚有未洽，本件聲
    明異議為有理由，原處分應予以撤銷，另諭知異議人不罰，
    以昭審慎。
據上論斷，應依道路交通案件處理辦法第20條前段，裁定如主文
。
中    華    民    國    99    年    1     月    12    日
                  交通法庭  法  官  楊明佳
以上正本證明與原本無異
如不服本裁定應於送達後5日內向本院提出抗告狀
                            書記官  林金良
中    華    民    國    99    年    1     月    12    日

司法院資訊處製作；財團法人民間司法改革基金會備份。
